臺灣嘉義地方法院民事裁定
　110年度消債更字第115號
  聲  請  人  楊雅雯  



  債  權  人  渣打國際商業銀行股份有限公司

  法定代理人  龐維哲  


  債  權  人  元大商業銀行股份有限公司


  法定代理人  翁健    
  代  理  人  黃勝豐  
  債  權  人  永豐商業銀行股份有限公司

  法定代理人  陳嘉賢  
  代  理  人  呂亮毅  
  債  權  人  裕融企業股份有限公司

  法定代理人  嚴陳莉蓮


  債  權  人  交通部公路總局嘉義區監理所嘉義市監理站

  法定代理人  黃萬益  


  債  權  人  嘉義縣財政稅務局


  法定代理人  蕭俊明  


  上列當事人因消費者債務清理事件聲請更生，本院裁定如下：
　    主  文
　聲請人甲○○自中華民國一一０年十二月十三日下午四時起開始
  更生程序。
　命司法事務官進行更生程序。
　    理  由
　一、按法院開始更生程序之裁定，應載明其年、月、日、時，
      並即時發生效力，消費者債務清理條例（下稱消債條例）
      第45條第1 項定有明文。又法院裁定開始更生或清算程序
      後，得命司法事務官進行更生或清算程序，消債條例第16
      條第1 項亦定有明文可參。復按債務人不能清償債務或有
      不能清償之虞者，得依本條例所定更生程序或清算程序，
      清理其債務；債務人無擔保或無優先權之本金及利息債務
      總額未逾新臺幣（下同）1,200萬元者，於法院裁定開始
      清算程序或宣告破產前，得向法院聲請更生；本條例所稱
      消費者，指5年內未從事營業活動或從事小規模營業活動
      之自然人，前項小規模營業指營業額平均每月20萬元以下
      者，消債條例第3條、第42條第1項、第2條第1項、第2項
      分別規定甚明。再按債務人對於金融機構負債務者，在聲
      請更生或清算前，應向最大債權金融機構請求協商債務清
      償方案，或向其住、居所地之法院或鄉、鎮、市、區調解
      委員會聲請債務清理之調解。債務人為前項請求或聲請，
      應以書面為之，並提出財產及收入狀況說明書、債權人及
      債務人清冊，及按債權人之人數提出繕本或影本；協商或
      調解成立者，債務人不得聲請更生或清算，但因不可歸責
      於己之事由，致履行有困難者，不在此限，消債條例第15
      1條第1項、第2項、第7項亦分別定有明文。
　二、本件聲請人主張其年輕不懂得理財，以卡養卡，導致積欠
      債務。對於渣打國際商業銀行股份有限公司（下稱渣打銀
      行）等金融機構及非金融機構負有1,689,526元之債務，
      因有不能清償債務情事，前已提出債權人清冊，以書面向
      本院聲請債務清理調解，最大債權銀行渣打銀行提出分10
      8期、利率5％、月繳8,970元之還款方案，惟聲請人尚積欠
      裕融企業股份有限公司（下稱裕融公司）之債務，且裕融
      公司不提供還款方案，亦不到場調解，依聲請人之收入扣
      除個人生活必要支出及子女扶養費後之餘額，無法負擔上
      開方案，以致調解不成立。又聲請人復未經法院裁定開始
      清算程序或宣告破產，爰請求裁定准予更生等語。
　三、經查：
　　　⒈本件聲請人主張依消債條例向本院聲請債務清理調解程
        序，最大債權銀行渣打銀行具狀陳報已先行與聲請人洽
        談調解方案而無法達成共識，聲請人表示因對裕融公司
        債務過高，無法負擔調解方案；而聲請人陳報其與最大
        債權銀行渣打銀行聯絡，渣打銀行提出以68萬元，分10
        8期、利率5％、每月還款金額8,970元之還款方案，惟裕
        融公司告知債權為1,040,631元，每月至少以5,000元分
        期償還，聲請人平均每月薪資為29,000元，尚需扶養2
        名子女，故無法負擔上開還款方案，因兩造均未到庭調
        解，以致調解不成立等情，業據聲請人提出調解不成立
        證明書在卷可稽（見本院卷第55頁），並經本院調閱11
        0年度司消債調字第61號調解卷核閱屬實，本件聲請人
        所提更生之聲請所應審究者為其現況是否有不能清償債
        務或有不能清償之虞之情事。
　　　⒉聲請人主張其有不能清償債務之情事，並提出財產及收
        入狀況說明書、債務人清冊、債權人清冊、財政部南區
        國稅局嘉義縣分局108、109年度綜合所得稅各類所得資
        料清單、勞工保險被保險人投保資料表、全國財產稅總
        歸戶財產查詢清單、服務證明、薪資證明、存摺內頁、
        中華民國人壽保險商業同業公會保險業通報作業資訊系
        統資料查詢結果表、財團法人金融聯合徵信中心查詢當
        事人綜合信用報告－債務清理條例前置協商專用債權人
        清冊及回覆書、臺灣臺北地方法院執行命令、法務部行
        政執行署嘉義分署執行命令、房屋租賃契約書、行動電
        話費用明細、電子發票證明聯、統一發票、房租收款證
        明、戶籍謄本、身分證、薪資明細表、機車行車執照為
        證（見本院卷第19至53、57至95、161至165、183至185
        頁）。查聲請人主張自民國110年1月11日起任職於財團
        法人雙福社會福利慈善事業基金會附設嘉義縣私立阿里
        山南三村社區長照機構擔任照顧服務員，每月實領平均
        收入31,551元，並提出服務證明、薪資證明、存摺內頁
        、薪資明細表為證，本院審酌聲請人提出之110年1月至
        10月薪資證明及薪資明細表，其每月薪資為33,000元，
        故聲請人每月收入應以33,000元為計算標準。聲請人主
        張其每月必要生活支出以衛生福利部公告110年度臺灣
        省最低生活費13,288元之1.2倍即15,946元為計算，依
        消債條例第64條之2第1項規定，應予准許。另聲請人主
        張扶養2名未成年子女，與配偶分擔後，聲請人每月支
        出2名子女扶養費各7,000元，而長女領取世界展望會1
        年補助7,500元，並提出戶籍謄本、國小收費收據、聲
        請人子女之財政部南區國稅局嘉義縣分局108、109年度
        綜合所得稅各類所得資料清單、全國財產稅總歸戶財產
        查詢清單、存摺內頁為證（見本院卷第77、93、167至1
        81頁）。查聲請人長女100年5月生、次女101年11月生
        ，分別為10歲、9歲，均為未成年人，亦無所得財產，
        確屬不能維持生活而需聲請人扶養，依消債條例第64條
        之2第2項規定，聲請人與配偶分擔後，並扣除長女領取
        世界展望會1年補助7,500元，即每月625元（計算式：7
        ,500元÷12個月），聲請人主張每月負擔2名未成年子女
        扶養費各7,000元，其金額尚屬合理，應予認列。承上
        ，本件聲請人每月收入33,000元，扣除每月必要生活支
        出29,946元（計算式：15,946元＋7,000元×2人）後，僅
        有餘額3,054元（計算式：33,000元－29,946元），顯不
        足清償最大債權銀行渣打銀行所提每月清償8,970元之
        協商還款方案，況尚有其他非金融機構之債務未計入。
        是以本院審酌聲請人現況之財產、勞力及信用等清償能
        力，以聲請人每月收入於扣除每月合理之基本生活費用
        後，堪信已不能清償前開所負無擔保或無優先權債務1,
        582,463元及有擔保債務1,083,054元（依債權人陳報之
        債權總額）。從而，聲請人所為本件聲請，核符消債條
        例第3條所定之要件。
　四、綜上所述，本件聲請人為一般消費者，並未從事營業活動
      。其有無法清償債務之虞情事，又所負無擔保或無優先權
      之本金及利息債務，並未逾1,200萬元，且未經法院裁定
      開始清算程序或宣告破產，又查無消債條例第6條第3項、
      第8條或第46條各款所定駁回更生聲請之事由存在，則聲
      請人聲請更生，洵屬有據，應予准許。
　五、至於聲請人於更生程序開始後，應另提出足以為債權人會
      議可決或經法院認為公允之更生方案以供採擇，俾免更生
      程序進行至依消債條例第61條規定應行清算之程度，附此
      敘明。
　六、依消債條例第11條第1項、第45條第1項、第16條第1項，
      爰裁定如主文。
　中　　華　　民　　國　　110 　年　　12　　月　　13　　
  日
　                  民事第二庭法　官　陳威憲
　以上正本係照原本作成。
　本裁定不得抗告。
　中　　華　　民　　國　　110 　年　　12　　月　　13　　
  日
　                            書記官  方瀅晴